臺灣花蓮地方法院交通事件裁定　　　　100年度交聲字第134號
原處分機關　交通部公路總局臺北區監理所花蓮監理站玉里分站
法定代理人　林睿騰
異　議　人　潘偉志
即受處分人
上列異議人即受處分人因違反道路交通管理處罰條例案件，對於
交通部公路總局臺北區監理所花蓮監理站玉里分站民國100年3月
16日所為之處分（處分案號：北監玉裁字第裁45-Ｚ000000000 號
），聲明異議，本院裁定如下：
    主      文
原處分關於罰鍰新臺幣肆萬貳仟元部分撤銷。
上開撤銷部分，潘偉志汽車駕駛人，駕駛汽車經測試檢定酒精濃
度超過規定標準，處罰鍰新臺幣肆仟伍佰元。
    理      由
一、按道路交通管理處罰條例所稱之「車輛」，係指在道路上以
    原動機行駛之汽車（包括機器腳踏車）或以人力、獸力行駛
    之車輛；道路交通安全規則所稱之「汽車」，係指在道路上
    不依軌道或電力架線而以原動機行駛之車輛（包含機器腳踏
    車），道路交通管理處罰條例第3條第8款、道路交通安全規
    則第2條第1項第1 款定有明文。次按汽車駕駛人飲用酒類後
    其吐氣所含酒精濃度超過每公升0.25毫克以上者，不得駕車
    ，道路交通安全規則第114條第2款有明文規定。再按汽車駕
    駛人，駕駛汽車經測試檢定酒精濃度超過規定標準者，處新
    臺幣（下同）15,000元以上60,000元以下罰鍰，並當場移置
    保管該汽車及吊扣其駕駛執照1 年；又汽車駕駛人違反本條
    例規定，應受吊扣駕駛執照處分，於汽車駕駛人係無駕駛執
    照駕車者，在所規定最長吊扣期間內，不得考領駕駛執照，
    道路交通管理處罰條例第35條第1項第1款、第67條第6 項亦
    分別定有明文；另依同條例第24條第1項第2款規定，有上開
    第35條第1 項違規之行為者，並應接受道路交通安全講習。
二、受處分人即異議人潘偉志於民國98年3月22日凌晨0時50分許
    ，駕駛車牌號碼CS-7385號自小客車，行經花蓮縣193縣道10
    0.7公里處，因酒後駕車不慎撞及停放路邊之車號U9-1652號
    自小客車，經警到場處理並測得其呼氣所含酒精濃度達每公
    升0.44毫克（MG/L），而為花蓮縣警察局玉里分局員警依法
    製單舉發酒後駕車之違規。嗣原處分機關於100年3月16日依
    道路交通管理處罰條例第35條第1項第1款規定，裁處異議人
    罰鍰42,000元，異議人收受該裁決書，並於法定期間內聲明
    異議等情，有花蓮縣警察局舉發違反道路交通管理事件通知
    單、交通部公路總局臺北區監理所花蓮監理站玉里分站違反
    道路交通管理事件裁決書及送達證書等在卷可稽。
三、異議人聲明異議意旨略以：酒駕已被罰30,000元，希望罰單
    不用繳等語。
四、經查：
(一)異議人確有於98年3月22日凌晨0時50分許，駕駛車號CS-738
    5號自小客車，行經花蓮縣193縣道100.7 公里處，因酒後駕
    車不慎撞及停放路邊之車輛，為員警測得其呼氣酒精濃度達
    每公升0.44毫克而超出標準之事實，此為異議人所不爭執，
    復有花蓮縣警察局舉發違反道路交通管理事件通知單影本在
    卷可證，是異議人酒後駕車之違規行為堪以認定。又本件異
    議人之上開違規行為，同時涉犯刑法第185條之3之公共危險
    罪，經臺灣花蓮地方法院檢察署檢察官於98年5月23日以 98
    年度偵字第1718號為緩起訴處分，緩起訴期間為1 年，並命
    異議人應於緩起訴處分確定後2個月內向公庫支付30,000 元
    ，該緩起訴處分於99年6月23 日期滿未經撤銷，而異議人已
    於規定期間內即98年9月1日支付緩起訴處分金等情，此有上
    開緩起訴處分書、臺灣高等法院被告前案紀錄表等在卷可參
    。
(二)按行政罰法第26條規定：「一行為同時觸犯刑事法律及違反
    行政法上義務規定者，依刑事法律處罰之。但其行為應處以
    其他種類行政罰或得沒入之物而未經法院宣告沒收者，亦得
    裁處之。前項行為如經不起訴處分或為無罪、免訴、不受理
    、不付審理之裁判確定者，得依違反行政法上義務規定裁處
    之。」即所謂一事不二罰原則，究其立法理由，係指一行為
    同時觸犯刑事法律及違反行政法上義務規定時，由於刑罰與
    行政罰同屬對不法行為之制裁，而刑罰之懲罰作用較強，故
    依刑事法律處罰，即足資警惕時，實無一事二罰再處行政罰
    之必要，且刑事法律處罰，由法院依法定程式為之，較符正
    當法律秩序，應予優先適用，但罰鍰以外之沒入或其他種類
    行政罰，因兼具維護公共秩序之作用，為達行政目的，行政
    機關仍得併予裁處（臺灣高等法院暨所屬法院96年法律座談
    會刑事類提案第36號研討結果、臺灣高等法院臺南分院97年
    交抗字第173號裁定參照）。次按上開條文第2項規定固未包
    括「緩起訴」處分在內，惟觀被告於緩起訴處分實質確定時
    ，亦最終地確定免於受刑事訴追，且檢察官為緩起訴處分時
    ，依刑事訴訟法第253條之2第1 項規定，得課被告予一定之
    負擔或指示，自屬司法裁處之一種，況緩起訴之被告若依檢
    察官緩起訴處分命令，向公益團體繳納捐款或提供勞務者，
    即係履行檢察官所為緩起訴處分之命令，受處分人因上開緩
    起訴處分而剝奪其財產權或造成義務增加，主觀上前揭金錢
    給付或勞務提供義務，亦具有強制性及懲罰性，雖不若易科
    罰金係以支付金錢作為自由刑之替代，惟經由緩起訴處分條
    件之履行，得使其免於遭檢察官發動起訴程序，仍具有替代
    刑罰之效果，實質上仍等同於行政罰法第26條第1 項所稱之
    「刑事法律處罰」，而有行政罰法第26條第1 項「一事不二
    罰」規定之適用（臺灣高等法院暨所屬法院97年法律座談會
    刑事類提案第39號研討結果、臺灣高等法院高雄分院98年度
    交抗字第826號裁定參照）。
(三)再按道路交通管理處罰條例第35條第8 項規定：「前項汽車
    駕駛人，經裁判確定處以罰金低於本條例第92條第4 項所訂
    最低罰鍰基準規定者，應依本條例裁決繳納不足最低罰鍰之
    部分」，對照行政罰法第26條關於一事不二罰規定，再參以
    司法院釋字第503 號解釋所揭示：「…違反作為義務之行為
    ，同時構成漏稅行為之一部或係漏稅行為之方法而處罰種類
    相同者，如從其一重處罰已足達成行政目的時，即不得再就
    其他行為併予處罰，始符憲法保障人民權利之意旨」之法理
    ，違反道路交通管理處罰條例酒後駕車行為人，如其因同一
    行為所受之罰金刑事處分低於主管機關依該條例第92條第 4
    項所定之最低罰鍰基準規定（指道路交通管理事件統一裁罰
    基準表）時，交通裁罰機關仍得裁處該行為人不足部分之罰
    鍰，此於受緩起訴處分而依檢察官命令向公益團體繳納處分
    金時，亦應為相同之解釋，否則，與其他酒後駕車受法院判
    處罰金而另需補繳行政罰鍰差額者相較，豈非公平。是以，
    依道路交通管理處罰條例第35條第8 項以及違反道路交通管
    理事件統一裁罰基準及處理細則第2 條所定「違反道路交通
    管理事件統一裁罰基準表」，即「汽車駕駛人駕駛自小客車
    ，飲酒後其吐氣所含酒精成份超過每公升0.4 毫克以上未滿
    0.55毫克，應處最低罰鍰34,500元；同時違反刑事法律者，
    經裁判確定處以罰金低於本條例第92條第4 項所定最低罰緩
    基準規定者，應依本條例裁決繳納不足最低罰鍰之部分」等
    相關規定，倘駕駛人所支付之緩起訴處分金，未達道路交通
    管理處罰條例第92條第4 項所定最低罰鍰基準規定者，仍須
    補繳不足最低罰鍰之部分，始為適法（臺灣高等法院暨所屬
    法院97年法律座談會刑事類提案第39號研討結果、臺灣高等
    法院98年度交抗字第1421號裁定參照）。
(四)查本件異議人即受處分人上開酒後駕車之行為，係屬同時觸
    犯刑事法律及違反行政法上義務規定之行為，且經檢察官為
    緩起訴處分，並由異議人依緩起訴處分命令支付具有罰金性
    質之處分金。揆諸前揭說明，異議人本件酒後駕車行為，在
    繳納緩起訴處分金之範圍內，應認已經裁判確定處以罰金，
    是原處分機關漏未斟酌及此，遽依道路交通管理處罰條例第
    35條第1項第1款暨違反道路交通管理事件統一裁罰基準表裁
    處異議人罰鍰42,000元，自有未洽，惟異議人所支付具有罰
    金性質之處分金僅30,000元，其金額仍低於依道路交通管理
    處罰條例第35條第1項第1款暨違反道路交通管理事件統一裁
    罰基準表應處之罰鍰34,500元，揆諸上開規定及說明，仍應
    依該條例裁處繳納不足最低罰鍰之部分即4,500元。
五、綜上所述，異議人即受處分人確有在上開時、地，因違反酒
    後駕駛車輛，經測試呼氣中酒精濃度超過規定標準之違規行
    為，原處分機關依道路交通管理處罰條例第35條第1項第1款
    規定裁處異議人罰鍰42,000元之行政裁罰，就裁處罰鍰超過
    34,500元部份，有違行政罰法第26條第2 項之「一事不二罰
    」規定，即難認為允當。從而，原處分於此確有違失之處，
    自應由本院對此部分予以撤銷，並改諭知如主文第二項所示
    。至原處分依法吊扣受處分駕駛執照12個月，施以道安講習
    部分，核與徒刑之目的不同、種類殊異，乃為達維護用路權
    人生命、身體安全之裁罰性不利處分，依行政罰法第26條但
    書之規定，仍得裁處之，從而，原處分機關就此部分之裁處
    ，於法並無不合，異議人就此部分亦未聲明異議，併予敘明
    。
據上論斷，應依道路交通事件處理辦法第19條前段，裁定如主文
。
中    華    民    國   100    年    4     月    15    日
                  交通法庭      法  官  劉柏駿
上列正本證明與原本無異。
如對本裁定不服，應於送達後5 日內，向本院提出抗告狀（應抄
附繕本）。
中    華    民    國   100    年    4     月    18    日
                                書記官